【裁判字號】    89,上訴,20
【裁判日期】    890502
【裁判案由】    偽造文書
【裁判全文】
臺灣高等法院花蓮分院刑事判決                      八十九年度上訴字第二號
    上訴人即被告  甲○○
    選任  辯護人  郭重鑾
右上訴人即被告因偽造文書案件，不服臺灣花蓮地方法院八十八年度訴字第一八號中
華民國八十八年十月三十日第一審判決 (起訴案號：臺灣花蓮地方法院檢察署八十七
年度偵字第二八七一號)，提起上訴，本院判決如左：
    主  文
原判決撤銷。
甲○○行使偽造公文書，足以生損害於公眾及他人，處有期徒刑壹年。緩刑貳年。
    事  實
一甲○○係花蓮縣中華紙漿股份有限公司工安室安全衛生課課員，並兼任花蓮縣團管
  區司令部吉安鄉後備軍人輔導中心督導及中國國民黨吉安鄉地方黨部小組長，與任
  職於花蓮縣團管區司令部負責後備軍人業務之上尉連絡官楊恆志（另案業經軍管區
  司令部台東師管區司令部依偽造公文書罪判處有期徒刑一年六月，緩刑二年。）熟
  識。甲○○因其友人林新蘭之弟林鴻生之喪禮及國民黨中央黨部祕書長章孝嚴主持
  之「與小組長有約」活動分別預定於八十七年七月三十日及三十一日舉行，乃亟思
  請假參加，楊恆志得知後，乃以調取花蓮縣團管區司令部公務電腦內存檔資料加以
  刪改並重新列印之方式，偽造花蓮縣團管區司令部中華民國八十七年七月二十五日
  磊廉字第二五一八號開會通知單（記載開會事由：「花蓮縣團管部八十八年度後
  備軍人輔導幹部分區講習」；會議期間：中華民國八十七年七月三十日上午八時至
  三十一日下午五時整等不實內容），於八十七年七月二十八日晚間送往花蓮縣吉安
  鄉○○村○里○○街十一號甲○○住處，甲○○明知該開會通知單乃係楊恆志所偽
  造之公文書，竟為參加前開私人活動，而於八十七年七月二十九日持上開偽造之開
  會通知單向中華紙漿股份有限公司工安室副主任（兼安全衛生課課長）顏世雄請公
  假二天（八十七年七月三十日八時起，至同月三十一日十七時止）獲准，足生損害
  於花蓮縣團管區司令部文書管理之正確性及中華紙漿公司人事管理之公平性，嗣經
  檢察官指揮法務部調查局東部機動組循線查獲。
二案經臺灣花蓮地方法院檢察署檢官自動檢舉偵辦。
    理  由
一訊據被告甲○○雖坦承其於右揭時地持前開偽造開會通知單向中華紙漿股份有限公
  司請假之事實，惟矢口否認其有行使偽造公文書之犯意，並辯稱，伊並不知楊恆志
  所交付之開會通知單係楊恆志所偽造，其因於八十七年七月三十日、三十一日分別
  參加助選員林新蘭之弟林鴻生之喪禮及中國國民黨中央黨部祕書長章孝嚴主持之「
  與小組長有約」活動，故未參與前開通知單所示之會議云云。
二查前開開會通知單確係楊恆志所偽造，業據證人楊恒志一再坦承在卷（見偵查卷第
  六十四頁、六十五頁，原審卷第二十三頁以下），且有該偽造之開會通知單影本附
  卷可稽（見偵查卷第七五頁，正本已經楊恆志丟棄），參照證人溫紹謀（花蓮團管
  部上尉政戰官）於法務部調查局東機組（以下簡稱東機組）調查時所證甲○○住吉
  安鄉，吉安鄉後備軍人輔導幹部分區講習已於八十七年七月十一日上午連同擴大會
  報執行完畢，開會地點係在吉安鄉公所，前開會通知單上所記載會議時間（八十七
  年七月三十日、三十一日）、地點（台東師管區司令部）及主持人（台東師管部衛
  將軍）之記載違背常情（見偵卷第六十二頁）；證人李芳盈（花蓮團管部後備軍人
  服務科科長）所證花蓮縣團管部後備軍人輔導幹部分區講習之地點不會在台東師管
  區召開，主持人應為花蓮團管區張司令（見偵查卷第六十七頁）；證人王建岡（花
  蓮團管部政戰處處長）所證前開開會通知單與花蓮縣團管區司令部所核發之通知單
  完全不同，如花蓮縣團管區司令部不可能發文請南部前往台東團管區司令部出席講
  習，主持人亦不可能由上級衛將軍主持（見偵查卷第七十一頁）及被告擔任後備軍
  人輔導幹部多年（見原審卷第八十六頁反面證人溫紹謀之證詞及第八十七頁以下履
  歷資料），依一般經驗法則，其對類此會議（講習）之主持人及開會地點絕無可能
  不知，再對照楊恆志所證被告對前揭諸多異常情形並未向伊作任何查詢（見原審卷
  第二十三頁反面）及證人溫紹謀所證被告擔任輔導幹部多年，如果不去參加都會口
  頭請假（見原審卷第八十六頁反面），惟被告坦承其雖未於八十七年七月三十日、
  三十一日參加開會通知單所記載之講習活動，但並未請假等情（見原審卷第八十六
  頁反面），被告對楊恆志所交付之開會通知單係屬偽造，事實上並無該項活動一節
  ，顯然知情。是本院雖查無任何積極事證足以證明被告與楊恆志偽造前開開會通知
  單之犯行有犯意聯絡及行為分擔，惟其明知該開會通知單係偽造而仍持之以行使，
  則至堪認定。被告聲請再傳訊前開證人到庭作證，核無必要，併此敘明。
三綜上所述，楊恆志係為方便被告參與中國國民黨與舉辦之「與小組長有約」等私人
  活動而偽造前開開會通知單供被告請假，甚為顯然，是楊恆志於東機組所稱「我將
  這開會通知單交給甲○○，原因是因為甲○○告訴我選舉很忙、很煩，他的假用光
  了，他希望能到台東散心、參佛，我基於後備軍人的情誼，故發出這個公函去請假
  」等語，顯然意在避重就輕，不足採信。
四被告罪證明確，核其所為，係犯刑法第二百十六條行使第二百十一條偽造公文書罪
  ，公訴人認被告係犯同法第二百十條之偽造私文書罪，起訴法條尚有未洽，應予變
  更。原審予以論罪科刑，固非無見，惟查花蓮縣團管區司令部係隸屬於國防部參謀
  本部之軍事機關，楊恆志以該司令部名義偽造開會通知，係屬偽造公文書，被告持
  之以行使，係犯行使偽造公文書罪，原審未變更檢察官起訴法條，對被告論以偽造
  私文書罪，顯然有誤，被告上訴意旨否認犯罪，雖無理由，但原判決既有可議，應
  予以撤銷改判。爰審酌被告犯罪所生之損害尚非重大等一切情狀後，量處有期徒刑
  一年，以示懲儆。被告所行使之偽造開會通知單，已因楊恆志丟棄而滅失（見偵查
  卷第六五頁），爰不予宣告沒收。又被告前未曾受有期徒刑以上刑之宣告確定，此
  次係因為參與中國國民黨所舉辦之活動，一時失慮，致罹刑典，經此刑之宣告後，
  應知警惕而無再犯之虞，本院因認暫不執行其刑為當，予以宣告緩刑，用啟自新。
據上論斷，應依刑事訴訟法第三百六十九條第一項前段、第三百六十四條、第二百九
十九條第一項前段、第三百條，刑法第二百十六條、第二百十一條、第七十四條第一
款，判決如主文。
本案經檢察官李土城到庭執行職務。
中      華      民      國    八十九    年      五      月      二      日
                                    審判長法官  謝  志  揚
                                          法官  蔡  俊  有
                                          法官  何  方  興
右正本證明與原本無異。
如不服本判決，應於判決送達後十日內向本院提出上訴狀。其未敘述理由者，並應於
提出上訴狀後十日內向本院補提理由狀(均須附繕本)。
                                        書記官  劉  妙  娘
中      華      民      國    八十九    年      五      月      三      日


司法院資訊處製作；財團法人民間司法改革基金會備份。
